【裁判字號】    98,再易,17
【裁判日期】    980728
【裁判案由】    返還不當得利
【裁判全文】
臺灣高等法院高雄分院民事判決          98年度再易字第17號
再審原告    乙○○
再審被告    高雄市政府
法定代理人  甲○
上列當事人間請求返還不當得利事件，再審原告對於民國98年6
月3 日本院98年度上易字第69號確定判決提起再審，爰不經言詞
辯論，判決如下：
    主  文
再審之訴駁回。
再審訴訟費用由再審原告負擔。
    事 實 及 理 由
一、再審意旨略以：再審原告發現下列新證據，認有民事訴訟法
    第496 條第1 項第13款之再審事由：(一)再審被告95年9 月13
    日高市府財四字第0950039827號函（下稱系爭函件）稱：高
    雄市苓雅區○○○段出售清冊中未包含系爭再審原告承租之
    土地；再審原告未能提供符合五塊厝專案之承租相關文件，
    致無法更正租金等語，足證兩造間原存在租賃契約，僅因再
    審原告發現租金金額有誤，申請再審被告更正，因再審被告
    無相關資料可供更正，而無法給予再審原告載明優惠租金之
    書面契約。(二)證人張新球可證明高雄市苓雅區○○○段配租
    戶比照五塊厝專案處理原則辦法，再審原告確符合資格。爰
    求為判決：(一)本院98年度上易字第69號確定判決廢棄，(二)再
    審被告之訴駁回。
二、按當事人發現未經斟酌之證物或得使用該證物者，得以再審
    之訴對於確定終局判決聲明不服，但以如經斟酌可受較有利
    益之裁判者為限，民事訴訟法第496 條第1 項第13款定有明
    文。是發現人證，不能據為再審之訴之事由，為該規定之當
    然解釋；以發現同款所稱之新證物為理由提起再審之訴時，
    本於同一旨趣，自亦不許以發現之人證與發現之新證物合用
    為證（最高法院23年上字第2951號判例參照）。再審原告主
    張證人張新球為未經原確定判決斟酌之新證據，已不符上開
    再審事由。再者，系爭函件內容，固稱「苓雅區○○○段等
    25筆…；出售清冊未含本案土地」等語，惟另陳稱：「數次
    函請賴君（即再審原告）提供遷建配租之相關文件以供審核
    ，惟賴君始終無法提供其係符合五塊厝專案之承租相關文件
    （即牴觸公共設施配遷函文），另賴君並非該地上建物最原
    始所有人，已轉手數次，…協助找尋相關資料，皆未獲可供
    證明之資料」；「賴君（即再審原告）原係以一般承租戶資
    格於81年4 月1 日至85年12月31日與本府承租有案，現已斷
    租並列冊占用，後因本府所開徵使用補償金皆未繳納，遂向
    法院提起訴訟」等語，已明確敘述再審原告未提供符合五塊
    厝專案之承租相關文件、租賃關係已消滅（斷租）、未繳納
    土地使用補償費等事實，至於再審原告是否因再審被告未給
    予租金優惠而未續繳租金，致再審被告未同意續租，並不影
    響兩造間租賃契約屆期終止之效果，及原確定判決所為再審
    原告應返還所受相當於租金之不當利益（應返還金額為新台
    幣59萬3434元）之判斷，是再審原告主張之上開新證物，並
    不能受較有利益之裁判。從而，其執此提起本件再審之訴，
    顯無理由，應予駁回。
三、據上論結，本件再審之訴為顯無理由，依民事訴訟法第502
    條第2項、第78條，判決如主文。
中    華    民    國    98    年    7     月    28    日
                            民事第一庭
                                審判長法官  黃金石
                                法      官  林健彥
                                法      官  謝肅珍
以上正本證明與原本無異。
本件不得上訴。
中    華    民    國    98    年    7     月    28    日
                                書  記  官  馬蕙梅


司法院資訊處製作；財團法人民間司法改革基金會備份。
